【裁判字號】    99,訴,90
【裁判日期】    990817
【裁判案由】    妨害自由等
【裁判全文】
臺灣雲林地方法院刑事判決                99年度訴字第90號
公  訴  人  臺灣雲林地方法院檢察署檢察官
被      告  甲○○
上列被告因妨害自由等案件，經檢察官提起公訴（98年度偵字第
5193號），被告就被訴事實為有罪之陳述，本院合議庭裁定進行
簡式審判程序，判決如下：
    主  文
甲○○共同犯私行拘禁罪，處有期徒刑陸月，如易科罰金，以新
臺幣壹仟元折算壹日。
    事  實  及  理  由
一、本件係經被告甲○○就被訴事實為有罪之陳述，而經本院合
    議庭裁定以簡式審判程序審理，則依刑事訴訟法第273 條之
    2 、同法第159 條第2 項之規定，不適用傳聞法則有關限制
    證據能力之相關規定；並得依同法第310 條之2 準用同法第
    454 條之規定製作略式判決書，僅需記載犯罪事實、證據名
    稱及應適用之法條，並得以簡略方式為之，合先敘明。
二、犯罪事實：甲○○因借用其友人沈仁祥（另經檢察官為不起
    訴之處分）之帳號向丁○○下單簽賭職棒，而積欠賭債新臺
    幣105,000 元，丁○○乃於民國97年7 月17日上午7 時許，
    前往沈仁祥位於雲林縣西螺鎮○○路215 號住處，向沈仁祥
    催討債務，沈仁祥遂打電話要求甲○○出面處理，甲○○找
    來戊○○協助解決其債務，戊○○復邀乙○○共同前往，而
    由甲○○駕駛車牌號碼CY-5481 號自小客車搭載戊○○、乙○○，於同日上午10時許，前往沈仁祥上址住處，因戊○○
    認不宜在該處談判，要求丁○○另至他處，並要求債務打6
    折處理，為丁○○所拒，戊○○因此心生不滿，竟基於傷害
    人身體之犯意，在沈仁祥上開住處內，以拳頭毆打丁○○頭
    部，復持其所有、具有殺傷力之改造手槍1 支（槍枝管制編
    號0000000000號；戊○○持有槍枝部分，業經本院以97年度
    重訴字第11號判決有罪確定）毆打丁○○頭部，致丁○○受
    有腦震盪、頭皮撕裂傷等傷害（戊○○被訴傷害罪部分，業
    經判決確定）。於丁○○受傷後，戊○○即與甲○○、乙○○共同基於妨害自由之犯意聯絡（戊○○、乙○○被訴妨害
    自由部分，業經本院判處罪刑確定），在沈仁祥上開住處前
    ，3 人共同將丁○○強行押上甲○○所駕駛之自小客車，由
    甲○○駕車，戊○○、乙○○亦隨同上車，強行將丁○○載
    往戊○○位於雲林縣虎尾鎮「美樂迪（起訴書誤載為龍之海
    ）」KTV 旁大樓2 樓之租屋處私行拘禁，到達該處所後，乙○○即先行離去，嗣於同日下午3 時許，戊○○、甲○○始
    將丁○○釋放。
三、前項犯罪事實，有下列證據可資為佐：
  (一)被告甲○○於警詢、偵查中之供述及於本院審理時之自白。
  (二)證人即同案被告戊○○於警詢時及本院審理時之供述；被告
    乙○○於本院審理時之供述。
  (三)證人沈仁祥於警詢、偵查中時之證述。
  (四)證人即告訴人丁○○於警詢時之證言。
  (五)衛生署彰化醫院於97年7 月17日診斷證明書1 紙。
  (六)內政部警政署刑事警察局97年11月6 日刑鑑字第0970147496
    號槍彈鑑定書1 份、查獲槍枝之照片4 張。
四、按刑法第302 條第1 項之妨害自由罪，其犯罪行為包括「私
    行拘禁」及「以其他非法方法剝奪人之行動自由」兩種行為
    態樣；且所謂「以其他非法方法剝奪人之行動自由」，係對
    於「私行拘禁」之補充規定，如犯罪行為已符合「私行拘禁
    」之規定，即無論處「以其他非法方法剝奪人之行動自由」
    罪名之餘地。本件被告係與戊○○、乙○○共同將告訴人丁○○強押至戊○○位於雲林縣虎尾鎮「美樂迪」KTV 旁大樓
    2 樓之租屋處，使丁○○受拘束而無法自由離去，顯然渠等
    於剝奪丁○○之行動自由後，將其拘禁於一定之處所，已符
    合私行拘禁之規定，是核被告甲○○所為，係犯刑法第302
    條第1 項之私行拘禁罪，起訴意旨認被告係犯同條之剝奪他
    人行動自由罪，容有未洽，附此敘明。被告就上開私行拘禁
    之犯罪事實，與戊○○、乙○○有犯意聯絡及行為分擔，為
    共同正犯。爰審酌被告不思以正當途徑處理債務，竟夥同戊○○、乙○○以私行拘禁之方式解決事情，所為危害社會治
    安，及其犯罪之手段、參與程度、犯後態度等一切情狀，量
    處如主文所示之刑，並諭知易科罰金之折算標準。
五、據上論斷，應依刑事訴訟法第273 條之1 第1 項、第299 條
    第1 項前段、第310 條之2 、第454 條第1 項，刑法第28條
    、第302 條第1 項、第41條第1 項前段，刑法施行法第1 條
    之1 第1 項、第2 項前段，判決如主文。
本案經檢察官丙○○到庭執行職務。
中    華    民    國    99    年    8     月    17    日
                  刑事第四庭  法  官  王  素  珍
以上正本證明與原本無異。
如不服本判決應於收受判決後10日內向本院提出上訴書狀，並應
敘述具體理由；其未敘述上訴理由者，應於上訴期間屆滿後20日
內向本院補提理由書（均須按他造當事人之人數附繕本）。「切
勿逕送上級法院」。
                              書記官  吳  伊  婷
中    華    民    國    99    年    8     月    17    日
附錄本案論罪科刑法條：
中華民國刑法第302條第1項
（剝奪他人行動自由罪）
私行拘禁或以其他非法方法，剝奪人之行動自由者，處5 年以下
有期徒刑、拘役或3 百元以下罰金。
因而致人於死者，處無期徒刑或7 年以上有期徒刑，致重傷者，
處3 年以上10年以下有期徒刑。
第1 項之未遂犯罰之。

司法院資訊處製作；財團法人民間司法改革基金會備份。
